臺灣基隆地方法院刑事判決　　　　　　　100年度訴字第712號
公　訴　人　臺灣基隆地方法院檢察署檢察官
被　　　告　蕭英哲
上列被告因違反毒品危害防制條例案件，經檢察官提起公訴（一
百年度毒偵字第一八二五號），而被告所犯並非死刑、無期徒刑
、最輕本刑為三年以上有期徒刑之罪或高等法院管轄第一審之案
件，被告於本院準備程序先就被訴事實為有罪之陳述，受命法官
於告知被告簡式審判程序之旨，並聽取當事人之意見後，合議庭
裁定由受命法官獨任進行簡式審判程序，判決如下：
    主  文
蕭英哲施用第一級毒品，累犯，處有期徒刑捌月。
    事  實
一、蕭英哲前均因施用第二級毒品案件（初犯及二犯），先後二
    次經本院裁定令入勒戒處所執行觀察、勒戒，嗣俱因無繼續
    施用毒品傾向，分別於民國八十九年十一月九日及九十年八
    月十日執行完畢釋放出所。又因施用第一、二級毒品案件（
    三犯），經臺灣高等法院分別判處有期徒刑十月及五月，併
    裁定其應執行刑為有期徒刑一年二月確定；另因竊盜案件，
    經本院判處有期徒刑三月確定；復因施用第一、二級毒品案
    件（四犯），經本院分別判處有期徒刑一年及六月，併裁定
    其應執行刑為有期徒刑一年四月確定；及因轉讓第一級毒品
    案件，經本院判處有期徒刑一年一月確定；嗣因中華民國九
    十六年罪犯減刑條例施行，上開各罪均經本院裁定減其宣告
    刑二分之一，併就前三罪（即上開三犯之施用毒品罪與竊盜
    罪）定其應執行刑為有期徒刑八月，就後三罪（即上開四犯
    之施用毒品罪與轉讓毒品罪）定其應執行刑為有期徒刑一年
    二月確定，二應執行刑接續執行，於九十七年八月十八日縮
    刑期滿執行完畢。詎其又基於施用第一級毒品之犯意，於一
    百年七月十九日上午七、八時許，在基隆市○○區○○路附
    近電動玩具店之廁所內，以針筒注射方式，施用第一級毒品
    海洛因一次。嗣其因另案為臺灣基隆地方法院檢察署公告通
    緝，而於同日下午五時三十分許，在基隆市安樂區○○○路
    三七九巷巷口為警查獲，復經其同意而採尿送驗結果，呈海
    洛因之人體代謝物嗎啡陽性反應。
二、案經基隆市警察局第四分局報請臺灣基隆地方法院檢察署檢
    察官偵查起訴。
    理  由
一、按毒品危害防制條例於九十二年七月九日修正公布，自九十
    三年一月九日施行，其中第二十條、第二十三條將施用毒品
    之刑事處遇程序，區分為「初犯」及「五年內再犯」、「五
    年後再犯」。依其立法理由之說明：「初犯」，經觀察、勒
    戒或強制戒治後，應為不起訴處分或不付審理之裁定；經觀
    察、勒戒或強制戒治執行完畢釋放後，「五年內再犯」者，
    因其再犯率甚高，原實施之觀察、勒戒及強制戒治既已無法
    收其實效，爰依法追訴或裁定交付審理。至於經觀察、勒戒
    或強制戒治執行完畢釋放後，「五年後再犯」者，前所實施
    之觀察、勒戒或強制戒治已足以遮斷其施用毒品之毒癮，為
    期自新及協助其斷除毒癮，仍適用「初犯」規定，先經觀察
    、勒戒或強制戒治之程序。從而依修正後之規定，僅限於「
    初犯」及「五年後再犯」二種情形，始應先經觀察、勒戒或
    強制戒治程序。倘被告於五年內已再犯，經依法追訴處罰，
    縱其第三次（或第三次以上）再度施用毒品之時間，在初犯
    經觀察、勒戒或強制戒治執行完畢釋放五年以後，已不合於
    「五年後再犯」之規定，且因已於「五年內再犯」，顯見其
    再犯率甚高，原實施觀察、勒戒或強制戒治，已無法收其實
    效，即應依該條例第十條處罰（最高法院九十五年五月九日
    九十五年度第七次刑事庭會議決議、九十七年九月九日九十
    七年度第五次刑事庭會議決議參照）。查被告蕭英哲前因初
    犯施用毒品案件而經執行觀察、勒戒後，於執行完畢後五年
    內，再因施用毒品犯行，迭經觀察、勒戒及起訴判處罪刑與
    執行完畢等詳情，業如事實欄一所載，有臺灣基隆地方法院
    檢察署刑案資料查註紀錄表及臺灣高等法院被告前案紀錄表
    附卷可參。則被告本案施用第一級毒品之犯行縱在上開首次
    觀察、勒戒執行完畢五年後所為，仍不得依毒品危害防制條
    例第二十條第三項之規定予以觀察、勒戒或強制戒治之處遇
    ，而應由檢察官依法追訴，本件起訴程序並無違誤，合先敘
    明。
二、上揭犯罪事實，業據被告於檢察事務官詢問、本院準備及審
    判程序均自白不諱；另其前述為警採尿送驗結果，亦呈海洛
    因人體代謝物嗎啡陽性反應，有臺灣尖端先進生技醫藥股份
    有限公司一百年八月三日出具之濫用藥物檢驗報告及基隆市
    警察局第四分局偵辦毒品案件尿液檢體對照表在卷可參，堪
    認被告上開自白係屬實情。本案事證明確，被告犯行足堪認
    定，應依法論科。
三、核被告所為，係犯毒品危害防制條例第十條第一項之施用第
    一級毒品罪。被告非法持有第一級毒品之低度行為，為其施
    用第一級毒品之高度行為所吸收，不另論罪。被告有如事實
    欄一所載之刑案前科及有期徒刑執行紀錄，有上開刑案資料
    查註紀錄表及被告前案紀錄表可參，其於有期徒刑執行完畢
    後五年內，故意再犯本案有期徒刑以上之罪，為累犯，應依
    法加重其刑。爰審酌被告前因違反毒品危害防制條例案件，
    迭經執行觀察、勒戒及有期徒刑之處遇措施後，猶未能深切
    體認毒品危害己身之鉅，及早謀求脫離毒害之道，反而於出
    監所後伺機再犯，自有使其再度接受相當時期監禁處遇以教
    化性情之必要；惟被告就犯罪事實自白犯行，犯後態度尚可
    ，且施用毒品固戕害個人健康，然未侵害他人權益，犯罪手
    段亦屬平和，兼衡被告施用次數及智識程度等一切情狀，量
    處如主文所示之刑。至供被告本案施用第一級毒品海洛因使
    用之注射針筒，因未據扣案，復無證據顯示係專供施用毒品
    之器具或違禁物，為避免將來執行之困難，爰不併為沒收諭
    知。
據上論斷，應依刑事訴訟法第二百七十三條之一第一項、第二百
九十九條第一項本文，毒品危害防制條例第十條第一項，刑法第
十一條本文、第四十七條第一項，判決如主文。
本案經檢察官高永棟到庭執行職務。
中    華    民    國    100    年    10    月    31   日
                  刑事第四庭  法  官  陳賢德
以上正本證明與原本無異。
如不服本判決應於收受送達後10日內向本院提出上訴書狀，並應
敘述具體理由；其未敘述上訴理由者，應於上訴期間屆滿後20日
內向本院補提理由書（均須按他造當事人之人數附繕本）「切勿
逕送上級法院」。
中    華    民    國   100    年    10    月    31    日
                              書記官  王靜敏
附錄論罪科刑法條
毒品危害防制條例第十條第一項
施用第一級毒品者，處六月以上五年以下有期徒刑。